【裁判字號】    89,上訴,1241
【裁判日期】    890718
【裁判案由】    懲治盜匪條例等
【裁判全文】
臺灣高等法院高雄分院刑事判決               八十九年度上訴字第一二四一號
    上  訴  人  臺灣屏東地方法院檢察署檢察官
    被      告  丁○○
    指定辯護人  本院公設辯護人 孫妙岑
右上訴人因被告懲治盜匪條例等案件，不服臺灣屏東地方法院八十九年度訴字第一六
四號，中華民國八十九年七月十八日第一審判決（起訴案號：臺灣屏東地方法院檢察
署八十九年度偵字第八八四號、一六六八號）提起上訴，本院判決如左：
    主  文
上訴駁回。
     事實及理由
一、本案經本院審理結果，認第一審判決認事用法及量刑均無不當，應予維持，並引
    用第一審判決記載之事實、證據及理由。
二、檢察官上訴意旨略以本件原審既以認定被告丁○○於案發當時曾以所竊得之菜刀
    置於被害人乙○○○之脖子前約一、二十公分處，而藉以恫嚇被害人交出新台幣
    （下同）一萬元，否則將予砍殺之行為，且原判決亦認被告嗣更有以菜刀挾持乙
    ○○○至隔鄰陳田素霞處借得現款後再交付予伊之犯行事實無誤，是以，被害人
    於案發當時顯係一直處於在被告以菜刀砍殺之性命要脅之下當無可疑，故一般經
    驗法則觀之，被害人交付該一萬元在客觀上實係處於不能抗拒之狀態至甲。藉此
    因而令被害人交付一萬元，其所為即應依懲治盜匪條例第五條第一項第一款之普
    通盜匪罪論科，然原審竟以被害人當時曾至隔鄰借款，即認被害人在此一情況下
    仍屬得以抗拒之情形，並率指被告所為僅涉恐嚇取財犯行，其認事用法顯有違誤
    等語。
三、查本件被告雖持菜刀向被害人吳陳玉葉借款，但被告當時之菜刀並未押住被害人
    乙○○○，而是離乙○○○有一段距離。再觀被告丁○○為被害人乙○○○之小
    叔，被告因無正當工作，常向其他兄弟借款花用，業經被害人乙○○○供甲在卷
    ，故而被告持刀向被害人乙○○○表示要借款一萬元，顯非出於被害人預料之外
    ，亦即被害人吳陳玉葉對被告之行為並不陌生，心中縱有不願意交出錢財但依二
    人叔嫂之熟識關係及被告日常之行徑，被害人對被告之行為甚為了解亦知被告僅
    是作狀嚇唬其等以達取財之目的，被告絕不可能對其有實際不利之舉動，故顯難
    認被告之行為已致使被害人達不能抗拒之程度。再者被害人吳陳玉葉至證人陳田
    素霞處借款時，被告並未持刀壓制被害人，此由證人陳田素霞所證稱：被害人前
    去借款時，並未看見被告有持刀，可見僅是被害人吳陳玉葉前往證人處借款時行
    動自由未受被告壓制，公訴人上訴意旨指摘被告以菜刀挾持被害人吳陳玉葉至隔
    鄰借款，顯有誤會。而由被害人吳陳玉葉既能基於自由意志至證人陳田素霞處借
    得一萬元交付被告等節觀之，可知被害人事發時尚未置於不能抗拒之狀態，原審
    因而變更起訴法條，並無不當，檢察官上訴意旨，仍指摘原判決不當，為無理由
    、應予駁回。
據上論斷，應依刑事訴訟法第三百六十八條、第三百七十三條，判決如主文。
本案經檢察官邱榮藏到庭執行職務。
中    華    民    國     八十九     年      十        月     三十一     日
                              臺灣高等法院高雄分院刑事第九庭
                                  審判長法官  張甲松
                                        法官  任森銓
                                        法官  江泰章
右正本證甲與原本無異。
如不服本判決，應於判決送達後十日內向本院提出上訴狀，其未述理由者並應於提
出上訴狀後十日內向本院補提理由書（應附繕本)。
書記官  黃一秋
中    華    民    國     八十九     年      十一      月       二       日
                                                                       Ａ
臺灣屏東地方法院刑事判決                          八十九年度訴字第一六四號
    公  訴  人  臺灣屏東地方法院檢察署檢察官
    被      告  丁○○  男四十二歲（民國○○○年○月○○○日生）
                        住屏東市信和里泰和十三之二號（現在屏東看守所戒治中
                        ）
                        身分證統一編號：Ｔ一一七九八七七號
    指定辯護人  本院公設辯護人  謝弘章
右列被告因強盜案件，經檢察官提起公訴（八十九年度偵字第八八四、一六六八號）
本院判決如左：
    主  文
丁○○意圖為自己不法之所有，以恐嚇使人將本人之物交付，累犯，處有期徒刑壹年
肆月。
    事  實
一、丁○○前曾因施用毒品違反肅清煙毒條例及違反麻醉藥品管理條例案件，經法院
    分別判處有期徒刑三年八月及七月並定執行刑為有期徒刑四年確定，並已於八十
    七年一月十日執行完畢，仍不知悔改。於八十九年一月三十日十一時三十分許，
    因缺錢花用，竟萌歹念，意圖為自己不法之所有，先在屏東市信和里泰和十三之
    二號丙○之住處廚房內竊得菜刀一把（侵入住宅部分未據告訴），隨即持該菜刀
    在其兄嫂乙○○○住處外等侯，俟外出購物返家之乙○○○開啟位於屏東市信和
    里泰和十三之十號住處房門後，立即尾隨進入該屋內，並持該把竊得之菜刀置於
    乙○○○之脖子前約一、二十公分處，恫嚇乙○○○交出現款新台幣（下同）一
    萬元，否則要砍殺，致乙○○○見狀心生畏怖，只得應允，但因其未有現款，遂
    告以要向鄰居借款交付，丁○○乃將菜刀藏於腋下，在後跟隨乙○○○到鄰居陳
    田素霞處借得一萬元後，由乙○○○將所借得之一萬元款項交付予丁○○，丁○
    ○即揚長離去，並順手將該把作案用之菜刀丟棄在附近之垃圾筒。嗣經乙○○○
    家人報警，並扣得菜刀一把，循線於八十九年二月二日上午十時十五分許，在屏
    東縣高樹鄉同慶醫院內逮獲丁○○。
二、案經屏東縣警察局屏東分局報請臺灣屏東地方法院檢察署檢察官偵查起訴。
    理  由
一、訊據被告固坦認有於上揭時地持菜刀自被害人乙○○○處取得一萬元之事實不諱
    ，惟矢口否認有何竊取菜刀及恐嚇取財之犯行，辯稱：該把菜刀是伊於事發前一
    日向鄰居丙○之子陳甲山借得，且係將菜刀持在胸前向乙○○○借一萬元云云。
    惟查：被告作案持用之菜刀確係其至被害人丙○住處廚房內竊得等情，業經被害
    人丙○迭於警、偵訊及本院審理時證述屬實，被害人丙○於警訊時並稱：「、、
    、我的菜刀也是當天丟掉的。」等語，是被告辯稱係於事發前一日向陳甲山借得
    云云，顯係推卸之詞，被告此部分之辯解，不足採信。另被告前開持刀恐嚇被害
    人乙○○○現款一萬元之犯行，亦復經被害人乙○○○於警、偵訊及本院審理時
    指述無誤，核與證人即在場目擊之江美珍所述之情節相符，而證人陳田素霞亦於
    本院結證證甲被告確有與乙○○○同至其住處借錢，並將現款取走之情，此外，
    復有被告行竊所得後再持以作案之菜刀一把扣案可為佐憑；是以，被告事後以上
    揭情詞置辯，顯屬無稽。綜上，被告犯行洵湛認定。
二、核被告所為，係犯刑法第三百二十條第一項之竊盜罪及第三百四十六條第一項之
    恐嚇取財罪。被告竊取菜刀之目的在恐嚇被害人取得財物，所犯上開二罪，有方
    法結果之牽連關係，應從一重之恐嚇取財罪論處。查被告雖持竊得之菜刀置於被
    害人乙○○○脖子前一、二十公分向被害人乙○○○索錢，致被害人心生畏懼，
    惟被害人尚能至證人陳田素霞處借得一萬元交付被告，則被害人事發時尚未置於
    不能抗拒之狀態，是被告所為應係犯刑法第三百四十六條第一項之罪，公訴意旨
    漏未斟酌此點，而認被告所為係犯懲治盜罪條例第五條第一項第一款之普通盜匪
    罪，尚有未洽，惟其基本事實同一，本院自應予以審理，並變更其起訴之法條。
    又被告前曾因違反肅清煙毒條例及麻醉藥品管理條例案件，於民國八十三年五月
    九日經本院判處有期徒刑三年八月及七月並定執行刑為有期徒刑四年確定，並已
    於八十七年一月十日執行完畢，有台灣屏東地方法院檢察署刑案資料紀錄表一紙
    在卷可按，其於五年以內再犯本件有期徒刑以上之本罪，為累犯，應依刑法第四
    十七條規定加重其刑，審酌被告犯罪之動機、目的、施強暴之手段、被害人為被
    告之兄嫂、所為對被害人造成恐懼、犯後否認犯行未見悔意及所得僅一萬元等一
    切情狀，量處如主文所示之刑。又扣案之菜刀一把，雖為被告供其犯罪所用之物
    ，然為被害人丙○所有，業據被告及證人丙○證述在卷，爰不併予宣告沒收。
據上論斷，依刑事訴訟法第二百九十九條第一項前段、第三百條、刑法第三百四十六
條第一項、第三百二十條第一項、第四十七條、第五十五條、罰金罰鍰提高標準條例
第一條前段，判決如主文。
本案經檢察官莊啟勝到庭執行職務
中      華      民      國     八十九     年      七     月    十八     日
                                      臺灣屏東地方法院刑事第二庭
                                          審判長 法  官  吳永宋
                                                 法  官  何清富
                                                 法  官  林昌義
右正本證甲與原本無異。
對於本判決如有不服應於收受送達後十日內向本院提出上訴書狀上訴於台灣高等法院
高雄分院並按他造當事人之人數附具繕本。
                                                 書記官  丁廣飛
中      華      民      國     八十九     年      七     月    十八     日
附錄本件論罪科刑之法條
刑法第三百二十條第一項：
意圖為自己或第三人不法之所有，而竊取他人之動產者，為竊盜罪，處五年以下有期
徒刑、拘役或五百元以下罰金。
刑法第三百四十六條
意圖為自己或第三人不法之所有，以恐嚇使人將本人或第三人之物交付者，處六月以
上五年以下有期徒刑，得併科一千元以下罰金。
以前項方法得財產上不法之利益，或使第三人得之者，亦同。
前二項之未遂犯罰之。
                                                                      Ａ


司法院資訊處製作；財團法人民間司法改革基金會備份。
